臺灣臺南地方法院民事裁定
111年度家護字第1307號
聲  請  人  乙○○    住○○市○○區○○街000號
相  對  人  甲○○  
上列聲請人聲請對相對人核發通常保護令事件，本院裁定如下：
    主  文
聲請駁回。
程序費用由聲請人負擔。
    理  由
一、聲請意旨略以：相對人甲○○為聲請人乙○○之姪子，具有家庭
    暴力防治法所定之家庭成員關係。於民國111年9 月26日上
    午7時30分許，在台南市○區○○路000 號（臺南殯儀館）辦理
    喪事時，相對人出手毆打聲請人，致受有頸部擦挫傷、左肩
    瘀痛等傷，已發生家庭暴力事件，並認聲請人有繼續遭受家
    庭暴力之危險，爰依家庭暴力防治法之規定，聲請核發該法
    第14條第1 項第1 、2 、4、10款內容之保護令等情。
二、相對人則以：111年9 月26日上午7時30分許，在台南市○區○
    ○路000 號（臺南殯儀館）辦理阿嬤的告別式時，並沒有打
    聲請人，反而是聲請人到處衝撞，所以不知道聲請人是如何
    傷害是怎麼來的，否認有何家庭暴力情事，是本件應無核發
    保護令之必要等語。
三、按保護令之程序，除本章別有規定外，適用家事事件法有關
    規定，家庭暴力防治法第20條第1項定有明文，次按家事非
    訟事件，除法律別有規定外，準用非訟事件法之規定；民事
    訴訟法有關送達、期日、期間及證據之規定，於非訟事件準
    用之，家事事件法第97條、非訟事件法第31條亦分別著有規
    定；又當事人主張有利於己之事實者，就其事實有舉證之責
    任，復為民事訴訟法第277條前段所明定。是依上開規定，
    聲請人就通常保護令事件，除須證明已發生家庭暴力行為外
    ，尚應證明被害人有否「繼續」遭相對人身體上及精神上不
    法侵害之「危險」存在，亦即聲請人所提出之證據，至少須
    達到民事審判程序中之優勢證據，同時更須證明有受加害人
    繼續侵害之危險存在，否則不啻以保護令為限制他人權利及
    自由之手段，自非妥適。再防治家庭暴力行為及保護被害人
    權益，特制定本法，家庭暴力防治法第1 條定有明文，其立
    法理由載明「本法主要目的在於防治家庭暴力行為、保護遭
    受家庭暴力之被害人人身安全及保障其自由選擇安全生活方
    式與環境之尊嚴，至於促進家庭和諧並非本法主要目的」。
    詳言之，家庭暴力之防治，乃對違反保護令之加害人施以刑
    事處罰為後盾，藉以避免繼續性侵害及進一步嚴重危險之發
    生，著重被害人保護及加害人再犯之預防；次再期許家庭成
    員間因此冷靜思索，或透過適當之處遇計畫謀求雙方關係之
    改善，以為治療，制度目的並非強制已陷入紛爭之家庭成員
    必以和顏悅色之方式或謙恭有禮之態度相待。因此，家庭成
    員間因生活習慣、觀念認知、子女教養、生活分擔、情感忠
    誠或其他家庭問題所生紛爭，如非一方藉由體力、性別、輩
    份或經濟條件等優勢地位對他方持續施加壓力，以為直接或
    間接欺凌之手段，得認係家暴行為之實施外，其單純因意見
    不合而有尖銳之言語衝突、行為冷漠或對立，僅得認為係一
    般家庭成員間相處所生之摩擦與情緒反應，尚非家庭暴力防
    治法所欲規範之家暴範疇。
四、經查：
    ㈠相對人甲○○為聲請人乙○○之姪子，業據兩造到庭陳述在卷
      ，具家庭暴力防治法所定之家庭成員關係，堪以認定。
    ㈡聲請人主張於前揭時、地遭相對人等實施家庭暴力等情，
      提出臺南市政府警察局第三分局海南派出所調查紀錄、家
      庭暴力事件通報表、驗傷診斷書等件為證（見本院卷第19
      -27頁），而相對人則以前詞置辯。案經證人即聲請人之
      父蔡景霖到庭具結證稱：「（那天你有沒有看到相對人打
      聲請人？）相對人絕對不敢打聲請人。」、「（那天證人
      看到的是什麼情形？）我們在辦喪事的地方講話，相對人
      也沒有對聲請人怎麼樣，聲請人就說要打相對人，聲請人
      有要追相對人。」等語（見本院卷第47-48）。本院審酌
      證人為聲請人之至親，其證述內容亦無誇大不合情理之事
      ，致其證言有不可信之情，且業經具結，就其證述內容之
      真實性已有相當程度之擔保，所為證述應為可採。至聲請
      人所提出之驗傷診斷書，亦僅能證明身體受有傷害，但並
      無法證明造成傷害之經過。再依聲請人於本院審理時亦陳
      稱：相對人除了在111 年9 月26日所發生的事情，並沒有
      什麼其他不法侵害行為等語（見本院卷第49頁）。從而參
      照上開說明，保護令設計之目的，乃是法律針對家庭暴力
      之被害人，於其遭受加害人虐待或威嚇等危險時，用以禁
      止加害者繼續施暴之緊急救濟程序。依兩造所陳，案發當
      時，倘兩造在肢體縱有碰觸而不慎傷及聲請人，要非相對
      人欲以暴力手段建立對聲請人之控制力或權力，即不能認
      屬家庭暴力防治法所規範之虐待或精神上、身體上之不法
      侵害行為。是本件衝突確屬一時性之偶發事件，且兩造既
      未同住，則依其情節尚難認聲請人有繼續遭受相對人不法
      侵害之危險存在，欠缺核發保護令之原因與必要，故本件
      聲請為無理由，應予駁回。
五、依家庭暴力防治法第20條第1 項，家事事件法第97條，非訟
    事件法第2l條第2 項，民事訴訟法第78條，裁定如主文。
中　　華　　民　　國　　111 　年　　11　　月　　11　　日
                  家事法庭  法  官  陳文欽
以上正本係照原本做成。
如對本裁定抗告，須於裁定送達後10日內向本院提出抗告狀。
中　　華　　民　　國　　111 　年　　11　　月　　11　　日
                            書記官  易佩雯